【裁判字號】    89,上訴,4450
【裁判日期】    891120
【裁判案由】    偽造文書
【裁判全文】
臺灣高等法院刑事判決                          八十九年度上訴字第四四五號
    上  訴  人
    即自訴  人  乙○○
    被      告  甲○○
右上訴人因被告偽造文書案件，不服臺灣板橋地方法院八十九年度自字第三三一號，
中華民國八十九年十一月二十日第一審判決，提起上訴，本院判決如左：
    主  文
上訴駁回。
    理  由
一、自訴意旨如自訴狀所載（詳如附件）。
二、按犯罪之被害人得提起自訴，刑事訴訟法第三百十九條第一項固定有明文，惟所
    謂犯罪之被害人，必也其人之法益由於犯罪行為直接所加害，始足當之，若須待
    乎他人之另一行為或配合其他因素，其人方受損害者，即非因犯罪直接所受之損
    害，不得提起自訴。最高法院八十二年度台上字第六四三七號裁判要旨參照。易
    言之，前開條文所規定得提起自訴之人，限於因犯罪而直接被害之人，間接被害
    人不包括在內，如其是否被害，仍須待法院是否採信該文書內容而定者，則僅係
    間接受害人而非直接受害人，不得提起自訴。最高法院八十四年度台上字第四０
    九三號裁判要旨亦足資參照。
三、本件自訴人指訴被告於民國（下同）八十九年六月初，在台灣板橋地方法院檢察
    署八十九年度他字第二三０號誣告案件中提出之深圳市○○○○○路派出所開具
    之證明書一份，係被告透過大陸地區台辦官員黃榕橋，託由深圳市○○○○○路
    派出所羅副所長私自出具，並提交深圳市公證處公證，意在證明被告前於八十九
    年二月二十五日另案偵查中所提出之「深圳市○○○○○路派出所報警案件登記
    表」為真正，已足生損害於自訴人。因認被告涉犯刑法第二百十六條行使同法第
    二百十一條之偽造公文書罪嫌云云。
四、惟按刑法第二百十六條行使同法第二百十一條之偽造公文書罪，純為保障國家公
    文書之真正，涉犯該罪直接被害為公務機關之公信力，即所侵害之法益係屬國家
    法益，雖自訴人因被告提出之前開資料受有刑罰追訴或民事敗訴之虞，但被告所
    提出之前開資料是否正確，猶待法院斟酌審認，非一提出即遽可採信，是以自訴
    人之個人法益即令有受損亦屬間接，揆諸前揭說明，自訴人非本件犯罪之直接被
    害人，依法即不得提起自訴。
五、原審基於前開理由，因予諭知不受理之判決。經核尚無違誤，自訴人上訴意旨，
    仍執陳詞，指稱其因犯罪受損，為直接被害人云云，無非空言，不足採信。本件
    上訴，為無理由，應予駁回，且不經言詞辯論而為之。
據上論斷，應依刑事訴訟法第三百六十八條、第三百七十二條，判決如主文。
中      華      民      國    八十九    年     十二     月     三十     日
                              台灣高等法院刑事第六庭
                                  審判長法  官  陳  春  秋
                                        法  官  黃  賽  月
                                        法  官  高  明  哲
右正本證明與原本無異。
如不服本判決應於收受送達後十日內向本院提出上訴書狀，其未敘述上訴之理由者並
得於提起上訴後十日內向本院補提理由書（均須按他造當事人之人數附繕本）。
                                      書 記 官  李  垂  福
中      華      民      國      九十    年      一      月      三      日


司法院資訊處製作；財團法人民間司法改革基金會備份。
